【裁判字號】    99,訴,1295
【裁判日期】    991026
【裁判案由】    強盜等
【裁判全文】
臺灣高雄地方法院刑事判決              99年度訴字第1295號
公  訴  人  臺灣高雄地方法院檢察署檢察官
被      告  王宏軒
選任辯護人  吳豐賓律師
上列被告因強盜等案件，經檢察官提起公訴（98年度偵字第3575
2 號），本院判決如下：
    主  文
王宏軒犯如附表所示之罪，各處如附表主文欄所示之刑及沒收。
應執行有期徒刑玖年陸月，扣案玩具手槍壹把（含彈匣壹個）沒
收。
    事  實
一、王宏軒因缺錢花用，遂起歹念，先於不詳時間將其母蕭敏惠
    所有車牌號碼XTY-783 號之重型機車牌照以土黃色膠帶掩住
    車牌號碼，另又於民國98年10月28日凌晨1 時許向位於高雄
    市○○○路295 號之「旭旺機車行」租賃車牌號碼310-CZQ
    號之輕型機車，並以黑色膠帶將該機車車牌號碼之「C 」變
    造為「O 」，而將該機車牌照上之車牌號碼變造為「310-OZ
    Q 」號（變造特種文書犯行業經本院以98年度訴字第1821號
    、99年度訴字第479 號判決有期徒刑3 月），希冀以此方式
    掩人耳目，逃避查緝，另意圖為自己不法之所有，於如附表
    所示之時間，騎乘上開遭變造車牌或遭掩住車牌號碼之機車
    ，並於附表所示之時間均配戴口罩遮掩其臉部，且均持其所
    有不具殺傷力之玩具手槍1 把，以如附表所示之犯罪手法，
    分別為如附表所示之犯行。嗣警為追查王宏軒另案強盜犯行
    ，循線於98年10月31日晚上8 時30分許前往王宏軒位於高雄
    市○○區○○路20巷3 弄11號之住處查獲王宏軒，並扣得王
    宏軒所有供如附表所示犯行所用之玩具手槍1 把（含彈匣1
    個）。王宏軒則於被逮捕後，在有偵查犯罪職權之公務員尚
    不知悉如附表所示之犯罪事實及犯罪之人時，而於警詢時主
    動向承辦員警坦承其另涉犯如附表所示之犯行，並願意接受
    裁判，因而查悉上情。
二、案經高雄縣政府警察局鳳山分局報告臺灣高雄地方法院檢察
    署檢察官偵查起訴。
    理  由
壹、證據能力部分：
    按被告以外之人於審判外之陳述，雖不符刑事訴訟法第159
    條之1 至第159 條之4 規定，而經當事人於審判程序同意作
    為證據，法院審酌該言詞陳述或書面陳述作成時之情況，認
    為適當者，亦得為證據；當事人、代理人或辯護人於法院調
    查證據時，知有該法第159 條第1 項不得為證據之情形，而
    未於言詞辯論終結前聲明異議者，視為有前項之同意，該法
    第159 條之5 業已明揭其旨。查本判決所引用之證據資料（
    詳後述），均經檢察官、被告及辯護人同意作為證據，本院
    審酌該證據作成當時之情形，核認適當，依刑事訴訟法第15
    9 條之5 第1 項規定，具有證據能力。
貳、實體部分：
一、附表編號3、4所示之犯罪事實，業據被告王宏軒於本院審理
    中坦承不諱（本院卷一第23頁；本院卷二第29頁），核與證
    人即被害人劉秀賢、吳沂家、蘇瑞財於警詢或偵訊之證述相
    符（警卷第37頁至第41頁、第80頁至第82頁；偵卷第29頁至
    第30頁、第46頁至第47頁），復有高雄縣政府警察局鳳山分
    局搜索扣押筆錄、扣押物品目錄表、贓物認領保管單、旭旺
    （機車租賃）契約書在卷可稽（警卷第84頁至第90頁）。從
    而，被告自白核與事實相符，應堪採信，本部分事證明確，
    被告犯行堪以認定。
二、訊據被告王宏軒固坦承於附表編號1 、2 、5 至7 所示之時
    間曾至附表編號1 、2 、5 至7 所示之檳榔攤，持玩具手槍
    要求附表編號1 、2 、5 至7 所示之人交出金錢之客觀行為
    ，然矢口否認有何強盜犯行，辯稱：其行搶時均係持玩具手
    槍指向地上，並未以槍口抵住如附表編號1 、2 、5 至7 所
    示被害人身體之任何部位，故無至使上開被害人不能抗拒之
    程度，其前開犯行僅構成恐嚇取財罪云云。經查：
（一）被告先將其母蕭敏惠所有車牌號碼XTY-783 號之重型機車
      牌照以土黃色膠帶掩住車牌號碼，另又於98年10月28日凌
      晨1 時許向位於高雄市○○○路295 號之「旭旺機車行」
      租賃車牌號碼310-CZQ 號之輕型機車，並以黑色膠帶將該
      機車車牌號碼之「C」變造為「O」，而將該機車牌照上之
      車牌號碼變造為「310-OZQ 」；於如附表編號1 、2 、5
      至7 所示之時間，騎乘上開遭變造車牌或遭掩住車牌號碼
      之機車，並於附表編號1 、2 、5 至7 所示之時間均配戴
      口罩遮掩其臉部，且均持其所有不具殺傷力之玩具手槍1
      把，以如附表編號1 、2 、5 至7 所示之犯罪手法，分別
      為如附表編號1 、2 、5 至7 所示之犯行乙情，業據被告
      自白（本院卷一第23頁本院卷二第29頁），又經證人即被
      害人邱婉婷、吳利婷、張銀宴、鍾玉芬、潘燕玲於警詢或
      偵訊時證述明確（警卷第22頁至第31頁、第52頁至第61頁
      、第72頁至第76頁；偵卷第30頁至第31頁），復有高雄縣
      政府警察局鳳山分局搜索扣押筆錄、扣押物品目錄表、贓
      物認領保管單、旭旺（機車租賃）契約書附卷可參（警卷
      第84頁至第90頁），故此部分之犯罪事實應堪確認。
（二）按刑法上之恐嚇取財罪，係以將來之惡害恫嚇被害人使其
      交付財物為要件，若當場施以強暴脅迫達於不能抗拒程度
      ，即係強盜行為，不能論以恐嚇罪名（最高法院65年臺上
      字第1212號判例參照）。是被告既以前開情詞置辯，本件
      首應審酌者厥為被告如附表編號1 、2 、5 至7 所示之犯
      行是否已達於至使被害人不能抗拒之程度，論述如后：證
      人即被害人邱婉婷於警詢時證稱：98年10月21日凌晨2 時
      30分許，其在金口福檳榔攤之櫃臺前，被告突然出現從腰
      部取出1 把黑色槍枝，槍口朝下，持槍要其將錢拿出來，
      並恫稱要命的話快一點，其便將現金1,080 元裝在塑膠袋
      給被告，因被告持槍，其當時嚇死了，被告當時與其相距
      約1 公尺，該槍枝之外形像一般之手槍等語綦詳（警卷第
      22頁至第25頁）；證人即被害人吳利婷於警詢時證稱：98
      年10月21日凌晨4 時許，其在卡多利檳榔攤內包檳榔，被
      告突然持黑色L 型之槍枝，槍口朝地面，向其行搶，要其
      將錢交出來，其便將1,500 元交給被告，被告當時與其相
      距約2 公尺，其當時非常害怕，感覺遭到脅迫，無法逃離
      現場等語明確（警卷第27頁至第30頁）；證人即被害人張
      銀宴於警詢及偵訊時證稱：98年10月29日凌晨3 時30分許
      ，其在哦伊細檳榔攤櫃臺前包檳榔，被告先假稱要買水，
      其轉身拿水，被告就持大枝之黑色L 型槍枝行搶，槍口朝
      地下，要其到櫃臺拿錢給伊，並要其快一點打開抽屜，其
      非常害怕便將2,400 元拿給被告，當時其與被告相距1 公
      尺，其當時認為被告所持是真槍，故不敢反抗等語綦詳（
      警卷第52頁至第55頁；偵卷第30頁）；證人即被害人鍾玉
      芬於警詢時證述：98年10月29日凌晨3 時55分許，其在高
      福檳榔攤房間內包檳榔，被告翻開外套自腰部取出1 支黑
      色類似警用之L 型槍枝，槍口朝地下，向其表示搶劫，被
      告與其相距約1 公尺，其非常害怕不敢逃離等語明確（警
      卷第57頁至第60頁）；證人即被害人潘燕玲於警詢時證稱
      ：98年10月31日凌晨5 時20分許，其在銘檳榔攤內切檳榔
      葉子時，被告佯稱欲購買礦泉水，卻突然從腰部拿出1 把
      黑色槍枝，槍口朝其腰部，距離約半公尺內，要其交出錢
      ，並表示快點，不然要開槍了，其很害怕不敢逃離，也不
      敢大叫，便將抽屜打開，被告伸手自抽屜內拿取3,000 元
      等語綦詳（警卷第72頁至第75頁）。綜上，可知被告均係
      於凌晨時分，趁檳榔攤僅1 名小姐顧攤時，持玩具手槍犯
      案，衡情一般人對於手槍並無專業且深入之瞭解，均僅係
      從媒體報導、電視新聞等相關途徑而大概知悉手槍之外觀
      為何，實無足夠之知識僅以外觀就可以辨別手槍之真偽，
      且凌晨時分僅各被害人1 人顧店時，被告均係以該玩具手
      槍喝令各被害人交出財物，除被害人潘燕玲遭槍口對準腰
      部外，其餘被害人雖未遭被告以該玩具手槍抵住身體，然
      該等被害人在遭被告突然持槍行搶之情形下，應無足夠之
      時間及機會細究被告所持玩具手槍之材質是否與真槍相符
      ，且該等被害人亦無足夠之知識僅以該玩具手槍外觀就可
      以一望即知該玩具手槍之真偽。又以一般人均可認知之客
      觀事實，手槍若配以合適之子彈並予以擊發，其射程一般
      均可達數百公尺，且威力強大，足以對人之生命及身體造
      成重大之危險，若近距離對人射擊，其致命之危險性亦大
      為增加，是以一般人對於手槍應會非常恐懼，在一般情形
      下均無法對於持槍行搶之人為反抗行為，應可確認。而被
      告持玩具手槍進入檳榔攤之櫃臺行搶，雖未以該玩具手槍
      抵住各被害人之身體，然在檳榔攤內之狹小空間，上開被
      害人遭被告以該玩具手槍冒充真槍，威脅渠等交付財物，
      在前揭被害人無從判斷該玩具手槍真偽之情況下，渠等對
      於被告持該玩具手槍行搶之行為應會非常恐懼，而無法對
      於持槍行搶之被告為任何反抗行為，又參酌前開被害人之
      供述，可知渠等於案發當時心裡均會感到害怕，且並無被
      害人敢離開現場，亦應可以此推認被告持玩具手槍行搶之
      行為，均足以抑制上揭被害人之自由意識，使渠等達於不
      能抗拒之程度，至為明顯。故被告所辯顯係卸責之詞，不
      足採信，從而，本部分事證明確，被告犯行均堪予認定，
      均應依法論科。
三、論罪科刑部分：
    按強盜罪之行為態樣包含強暴與脅迫。所謂「強暴」，係謂
    直接或間接對於人之身體施以暴力，以壓制被害人之抗拒之
    狀態而言；「脅迫」則係指行為人以威嚇加之於被害人，使
    其精神上萌生恐懼之心理，以達到至使不能抗拒之程度（最
    高法院94年臺上字第7041號判決參照）。又刑法上強盜罪之
    所謂「不能抗拒」，乃無力抗拒之意，無論被害人主觀上因
    自由意志遭壓抑而難以抗拒，或客觀上抗拒不了均屬之。是
    本件被告持外形酷似真槍之玩具手槍冒充真槍，喝令如附表
    編號1 、2 、5 至7 所示之被害人交付財物，在該等被害人
    無從判斷真偽之情況下，顯足以抑制被害人之自由意識，使
    達於不能抗拒之程度至明，被告如附表編號1 、2 、5 至7
    所示之犯行自屬以脅迫方法強盜財物無疑。而附表編號3 所
    示部分因被害人心生畏懼未看清被告所持為何物便躲至一旁
    ，附表編號4 所示部分因被害人識破被告所持係玩具手槍，
    故均未達至使不能抗拒之程度。另被告如附表編號3 、4 、
    6 所示之犯行，已經著手於實施恐嚇取財或強盜犯行，然因
    適時有其他客人出現（附表編號3 ），或因被害人呼救（附
    表編號4 、6 ），而未能得逞。核被告就附表編號1 、2 、
    5 、7 所為，均係犯刑法第328 條第1 項之強盜罪；附表編
    號6 所為係犯同法第328 條第4 項、第1 項之強盜未遂罪；
    附表編號3 、4 所為均係犯同法第346 條第3 項、第1 項之
    恐嚇取財未遂罪。被告如附表編號3 、4 、6 所示之犯行均
    為未遂犯，爰均依刑法第25條第2 項規定，按既遂犯之刑度
    減輕其刑。被告為如附表所示之犯行後，在有偵查犯罪職權
    之公務員尚不知悉如附表所示之犯罪事實及犯罪之人時，於
    警詢時主動向承辦員警坦承其涉犯如附表所示之犯行，並願
    意接受裁判乙情，有本院辦理刑事案件電話記錄查詢表在卷
    足憑（見本院卷二第11頁），核與刑法第62條前段之自首規
    定相符，爰分別依法遞減其刑（附表編號3 、4 、6 部分）
    及減輕其刑（附表編號1 、2 、5 、7 部分）。被告所犯上
    開7 罪間，犯意各別，罪名互殊，應分論併罰。爰審酌被告
    正值壯年之際，不思以正途賺取財物，為圖一己私利，竟以
    如附表所示之方式任意恐嚇取得或強盜如附表所示之財物，
    手段惡劣，除造成該等檳榔攤及被害人之財物損失外，亦對
    如附表所示之被害人造成損害，影響社會治安甚大，實應予
    嚴懲，以收刑罰教化之效，惟其犯後能坦承大部分事實，態
    度尚佳，且所得如附表所示之財物金額非鉅等一切情狀，分
    別量處如附表主文欄所示之刑，並定其應執行之刑，以示儆
    懲。至扣案玩具手槍1 把（含彈匣1 個），係被告所有供其
    實施如附表所示恐嚇取財或強盜犯行之物，業據被告供承在
    卷（見本院卷二第40頁），爰依刑法第38條第1 項第2 款予
    宣告沒收。至扣案被告強盜所得財物700 元，雖係被告犯罪
    所得之物，然為免被害人日後求償困難，爰不予宣告沒收。
    扣案之口罩、安全帽、外套、黑白相間色鞋子等物，雖為被
    告所有之物，然係被告犯案時所穿著之衣物，尚與犯罪無直
    接之關連性，爰不予宣告沒收，併此敘明。
據上論斷，應依刑事訴訟法第299 條第1 項前段，刑法第328 條
第1 項、第4 項、第346 條第1 項、第3 項、第25條、第62條、
第38條第1 項第2 款、第51條第5 款，刑法施行法第1 條之1 ，
判決如主文。
本案經檢察官吳昇峰到庭執行職務。
中    華    民    國    99    年    10    月    26    日
                  刑事第九庭    審判長法  官  鄭詠仁
                                      法  官  王麗芳
                                      法  官  王碧瑩
以上正本係照原本作成。
如不服本判決應於收受判決後10日內向本院提出上訴書狀，並應
敘述具體理由。其未敘述上訴理由者，應於上訴期間屆滿後20日
內向本院補提理由書(均須按他造當事人之人數附繕本)「切勿逕
送上級法院」。
中    華    民    國    99    年    10    月    26    日
                                      書記官  吳智媚
所犯法條：
中華民國刑法第328條
意圖為自己或第三人不法之所有，以強暴、脅迫、藥劑、催眠術
或他法，至使不能抗拒，而取他人之物或使其交付者，為強盜罪
，處 5 年以上有期徒刑。
以前項方法得財產上不法之利益或使第三人得之者，亦同。
犯強盜罪因而致人於死者，處死刑、無期徒刑或 10 年以上有期
徒刑；致重傷者，處無期徒刑或 7 年以上有期徒刑。
第 1 項及第 2 項之未遂犯罰之。
預備犯強盜罪者，處 1 年以下有期徒刑、拘役或 3 千元以下罰
金。
中華民國刑法第346 條
意圖為自己或第三人不法之所有，以恐嚇使人將本人或第三人之
物交付者，處六月以上五年以下有期徒刑，得併科一千元以下罰
金。
以前項方法得財產上不法之利益，或使第三人得之者，亦同。
前二項之未遂犯罰之。
附表：
 ┌──┬───┬────┬────┬────────────┬──────┬──────┐
 │編號│被害人│犯罪時間│犯罪地點│犯罪過程                │所犯法條    │主   文     │
 ├──┼───┼────┼────┼────────────┼──────┼──────┤
 │ 1  │邱婉婷│98年10月│高雄縣大│王宏軒騎乘車牌號碼不詳之│刑法第328 條│王宏軒犯強盜│
 │    │      │21日凌晨│寮鄉金口│機車至犯罪地點，持玩具手│第1 項      │罪，處有期徒│
 │    │      │2 時30分│福檳榔攤│槍喝令邱婉婷交出財物，邱│            │刑貳年捌月，│
 │    │      │許      │內      │婉婷因無從判斷王宏軒所持│            │扣案玩具手槍│
 │    │      │        │        │手槍之真偽，誤以為係真槍│            │壹把（含彈匣│
 │    │      │        │        │，恐懼自身之生命安全會遭│            │壹個）沒收。│
 │    │      │        │        │受危害，至使其陷於不能抗│            │            │
 │    │      │        │        │拒之狀態，王宏軒遂以此脅│            │            │
 │    │      │        │        │迫手段強取新臺幣（下同）│            │            │
 │    │      │        │        │1,080 元，得手後騎車逃逸│            │            │
 │    │      │        │        │。                      │            │            │
 ├──┼───┼────┼────┼────────────┼──────┼──────┤
 │ 2  │吳利婷│98年10月│高雄縣仁│王宏軒騎乘車牌號碼不詳之│刑法第328 條│同上。      │
 │    │      │21日凌晨│武鄉八德│機車至犯罪地點，持玩具手│第1 項      │            │
 │    │      │4時許   │中路46號│槍喝令吳利婷交出財物，吳│            │            │
 │    │      │        │卡多利檳│利婷因無從判斷王宏軒所持│            │            │
 │    │      │        │榔攤內  │手槍之真偽，誤以為係真槍│            │            │
 │    │      │        │        │，恐懼自身之生命安全會遭│            │            │
 │    │      │        │        │受危害，至使其陷於不能抗│            │            │
 │    │      │        │        │拒之狀態，王宏軒遂以此脅│            │            │
 │    │      │        │        │迫手段強取1,500 元，得手│            │            │
 │    │      │        │        │後騎車逃逸。            │            │            │
 ├──┼───┼────┼────┼────────────┼──────┼──────┤
 │ 3  │劉秀賢│98年10月│高雄市前│王宏軒騎乘車牌號碼不詳之│刑法第346 條│王宏軒犯恐嚇│
 │    │      │29日凌晨│金區自立│機車至犯罪地點，持玩具槍│第3 項、第1 │取財未遂罪，│
 │    │      │2時30分 │二路67號│喝命劉秀賢交出財物，劉秀│項          │處有期徒刑參│
 │    │      │許      │三太檳榔│賢心生畏懼並未看清王宏軒│            │月，扣案玩具│
 │    │      │        │攤內    │所持何物而躲至一旁，適有│            │手槍壹把（含│
 │    │      │        │        │有客人上門，王宏軒見狀旋│            │彈匣壹個）沒│
 │    │      │        │        │即騎車逃逸而未遂。      │            │收。        │
 ├──┼───┼────┼────┼────────────┼──────┼──────┤
 │ 4  │吳沂家│98年10月│高雄縣鳳│王宏軒騎乘車牌號碼不詳之│刑法第346 條│同上。      │
 │    │      │29日凌晨│山市五甲│機車至犯罪地點，持玩具槍│第3 項、第1 │            │
 │    │      │3時10分 │一路259 │喝命吳沂家交出財物，然吳│項          │            │
 │    │      │許      │號宏佳檳│沂家一眼識破王宏軒所持之│            │            │
 │    │      │        │榔攤內  │槍枝係玩具槍，因此未生畏│            │            │
 │    │      │        │        │懼，立即大喊搶劫，王宏軒│            │            │
 │    │      │        │        │聽聞旋即騎車逃逸而未遂。│            │            │
 ├──┼───┼────┼────┼────────────┼──────┼──────┤
 │ 5  │張銀宴│98年10月│高雄市縣│王宏軒騎乘車牌號碼不詳之│刑法第328 條│王宏軒犯強盜│
 │    │      │29日凌晨│鳳山市中│機車至犯罪地點，持玩具手│第1 項      │罪，處有期徒│
 │    │      │3時30分 │崙四路10│槍喝令張銀宴交出財物，張│            │刑貳年捌月，│
 │    │      │許      │號哦伊細│銀宴因無從判斷王宏軒所持│            │扣案玩具手槍│
 │    │      │        │檳榔攤內│手槍之真偽，誤以為係真槍│            │壹把（含彈匣│
 │    │      │        │        │，恐懼自身之生命安全會遭│            │壹個）沒收。│
 │    │      │        │        │受危害，至使其陷於不能抗│            │            │
 │    │      │        │        │拒之狀態，王宏軒遂以此脅│            │            │
 │    │      │        │        │迫手段強盜2,400 元，得手│            │            │
 │    │      │        │        │後騎車逃逸。            │            │            │
 ├──┼───┼────┼────┼────────────┼──────┼──────┤
 │ 6  │鍾玉芬│98年10月│高雄縣鳳│王宏軒騎乘車牌號碼310-CZ│刑法第328 條│王宏軒犯強盜│
 │    │      │29日凌晨│山市鳳頂│Q 號機車（已將車牌號碼變│第4 項、第1 │未遂罪，處有│
 │    │      │3時40分 │路86號高│造為310-OZQ 號）至犯罪地│項          │期徒刑壹年肆│
 │    │      │許      │福檳榔攤│點，持玩具手槍喝令鍾玉芬│            │月，扣案玩具│
 │    │      │        │內      │交出財物，鍾玉芬因無從判│            │手槍壹把（含│
 │    │      │        │        │斷被告所持手槍之真偽，誤│            │彈匣壹個）沒│
 │    │      │        │        │以為係真槍，恐懼自身之生│            │收。        │
 │    │      │        │        │命安全會遭受危害，至使其│            │            │
 │    │      │        │        │陷於不能抗拒之狀態，王宏│            │            │
 │    │      │        │        │軒遂以此脅迫手段強盜財物│            │            │
 │    │      │        │        │，然因鍾玉芬大喊搶劫，被│            │            │
 │    │      │        │        │告遂騎車逃離現場，因而未│            │            │
 │    │      │        │        │能得逞。                │            │            │
 ├──┼───┼────┼────┼────────────┼──────┼──────┤
 │ 7  │潘燕玲│98年10月│高雄市三│王宏軒騎乘車牌號碼不詳之│刑法第328 條│王宏軒犯強盜│
 │    │      │31日凌晨│民區自立│機車至犯罪地點，向潘燕玲│第1 項      │罪，處有期徒│
 │    │      │6時許   │一路32號│佯稱欲購買礦泉水，趁潘燕│            │刑貳年捌月，│
 │    │      │        │之6 銘檳│玲拿取礦泉水時，持玩具手│            │扣案玩具手槍│
 │    │      │        │榔攤內  │槍喝令潘燕玲交出財物，潘│            │壹把（含彈匣│
 │    │      │        │        │燕玲因無從判斷被告所持手│            │壹個）沒收。│
 │    │      │        │        │槍之真偽，誤以為係真槍，│            │            │
 │    │      │        │        │恐懼自身之生命安全會遭受│            │            │
 │    │      │        │        │危害，至使其陷於不能抗拒│            │            │
 │    │      │        │        │之狀態，王宏軒遂以此脅迫│            │            │
 │    │      │        │        │手段強取3,000 元，得手後│            │            │
 │    │      │        │        │騎車逃逸。              │            │            │
 └──┴───┴────┴────┴────────────┴──────┴──────┘

司法院資訊處製作；財團法人民間司法改革基金會備份。
